臺灣板橋地方法院刑事判決　　　　　　 96年度簡上字第419號
上　訴　人　臺灣板橋地方法院檢察署檢察官
被　　　告　乙○○
上列上訴人因被告違反保護令罪等案件，不服本院95年度簡字第
3062號中華民國96年4 月9 日第一審判決（聲請簡易判決處刑案
號：95年度偵字第7125號），提起上訴，本院管轄第二審之合議
庭判決如下：
    主  文
原判決撤銷。
乙○○連續違反法院依家庭暴力防治法所為禁止間接騷擾之民事
通常保護令裁定，處拘役伍拾日，如易科罰金，以銀元佰元即
新臺幣玖佰元折算壹日。緩刑貳年，緩刑期內付保護管束。
    事  實
一、乙○○為甲○○之配偶，與之具有家庭暴力防治法第3 條第
    1 款之家庭成員關係。明知本院前依甲○○之聲請，於民國
    94年7 月19日以94年度家護字第653 號核發民事通常保護令
    ，諭令不得對甲○○實施身體或精神上不法侵害之行為，及
    不得直接或間接對甲○○為騷擾之聯絡行為在案，有效期間
    為1 年。猶基於違反保護令之概括犯意，先後為下列間接騷
    擾甲○○之行為：(一)乙○○於94年12月8 日凌晨某時許，因
    不滿甲○○自補習班接回子女未予告知，致其久候無著，遂
    前往臺北縣新莊巿龍安路489 號2 樓甲○○住處樓下，徒手
    推倒甲○○所有、停放該處之車牌號碼NN8-862 號重型機車
    ，致該機車左、右後視鏡、前燈罩、大燈、右前方向燈損壞
    （毀損部分業經撤回告訴，詳後述）。(二)於同年月某日，因
    久尋未見甲○○，復至臺北縣新莊巿龍安路487 巷內，徒手
    拔除前開機車之電線（未達毀損之程度），妨礙甲○○使用
    該車。(三)繼之又於同年月12日上午5 時25分許，在甲○○前
    址住處內，因不滿甲○○拒絕與之同房，即持美工刀割破彈
    簧床表面草蓆（毀損部分業經撤回告訴，詳後述）。
二、案經甲○○訴由臺北縣政府警察局新莊分局報請臺灣板橋地
    方法院檢察署檢察官聲請簡易判決處刑。
    理  由
一、上揭事實，業據被告乙○○於警詢及檢察官訊問時坦承不諱
    ，核與告訴人甲○○於警詢中指述之情節相符，且有監視錄
    影帶翻拍畫面2 張、照片6 幀、機車行車執照1 件、車籍作
    業系統查詢認可資料1 件、免用發票收據2 紙等附卷可資佐
    證。而本院前於94年7 月19日以94年度家護字第653 號核發
    民事通常保護令，諭令被告不得對告訴人實施身體或精神上
    不法侵害之行為，及不得直接或間接對甲○○為騷擾之聯絡
    行為，其有效期間為1 年，並由臺北縣政府警察局大園分局
    警員於同年8 月4 日執行在案，亦據原審調閱本院94年度家
    護字第653 號通常保護令民事卷宗核閱無誤，俱徵被告前揭
    不利於己之自白與事實相符。綜上，本案事證明確，被告犯
    行堪予認定。
二、按94年2 月2 日修正公布，95年7 月1 日施行之刑法第2 條
    第1 項：「行為後法律有變更者，適用行為時之法律。但行
    為後之法律有利於行為人者，適用最有利於行為人之法律。
    」之規定，係規範行為後法律變更所生新舊法律比較適用之
    準據法，於新法施行後，應適用新法第2 條第1 項之規定，
    為「從舊從輕」之比較（最高法院95年第8 次刑事庭會議決
    議意旨參照）。被告行為後，刑法第33條第5 款關於罰金刑
    之規定、第41條關於易科罰金折算標準之規定（均依刑法第
    11條前段為家庭暴力防治法所準用），業於94年2 月2 日修
    正公布，同法第56條連續犯之規定則經刪除，並均自95年7
    月1 日起施行。關於罰金刑之最低數額，修正前刑法第33條
    第5 款原規定：「罰金：（銀元）1 元以上。」依現行法規
    所定貨幣單位折算新臺幣條例第2 條規定折算為新臺幣，其
    罰金刑之最低數額即為新臺幣3 元。修正後刑法第33條第5
    款則規定：「罰金：新臺幣1000元以上，以百元計算之。」
    修正後罰金刑之最低數額既經提高為新臺幣1000元，對被告
    自非有利。又修正前刑法第41條第1 項關於易科罰金之折算
    標準，規定以銀元1 元以上3 元以下折算1 日，並依罰金罰
    鍰提高標準條例第2 條規定，就其數額提高為100 倍。修正
    後刑法第41條第1 項則規定以新臺幣1000元、2000元或3000
    元折算1 日，易科罰金，罰金罰鍰提高標準條例第2 條有關
    易科罰金折算1 日之數額提高倍數規定，即不再適用。比較
    修正前後易科罰金之折算標準，以修正前刑法第41條規定有
    利於被告。至修正後刑法第56條連續犯之規定業經刪除，此
    雖非犯罪構成要件之變更，惟顯已影響行為人刑罰之法律效
    果，自屬法律變更，參酌最高法院95年第8 次刑事庭會議決
    議意旨，以適用修正前刑法第56條規定論以連續犯，對被告
    較為有利。是經綜合比較新舊法結果，以修正前刑法規定有
    利於被告，應依刑法第2 條第1 項前段，適用修正前之刑法
    規定。
三、又被告行為後，家庭暴力防治法雖於96年3 月28日修正公布
    全文66條，並自同年月30日起施行。修正前家庭暴力防治法
    第13條第2 項關於法院核發通常保護令之要件、內容，以及
    第50條關於違反保護令之處罰等規定，分別移列修正後第14
    條第1 項及第61條，惟就違反法院所為禁止為騷擾行為之民
    事通常保護令裁定，而犯同法違反保護令罪，其構成要件及
    法定刑度俱無二致，自非法律變更，應逕依裁判時即修正後
    家庭暴力防治法之規定論處。是核被告所為，係犯家庭暴力
    防治法第61條第2 款之違反保護令罪。被告先後多次違反保
    護令之行為，時間緊接，手法相同，所犯為構成要件相同之
    罪名，顯係基於概括犯意反覆實施，為連續犯，應依修正前
    刑法第56條規定論以一罪，並加重其刑。原審漏未注意家庭
    暴力防治法之修正，而依修正前家庭暴力防治法規定論罪科
    刑，容有未洽。上訴人以此指摘原審判決不當，為有理由，
    應予撤銷。爰審酌被告與告訴人為配偶關係，不思夫妻間理
    性溝通、相互尊重之道，於法院核發保護令後，仍藉詞騷擾
    之，應予非難，兼衡其素行、智識程度、犯罪之動機、目的
    、手段，暨被告犯後供認無隱，態度尚稱良好等一切情狀，
    量處如主文所示之刑，並諭知易科罰金之折算標準，以資懲
    儆。末查，被告前未曾因故意犯罪受有期徒刑以上刑之宣告
    ，有臺灣高等法院被告前案紀錄表1 件在卷足稽，因一時失
    慮，偶罹刑典，事後已坦承犯行，並與告訴人達成和解，有
    家庭暴力和解書1 件存卷為憑，經此刑之宣告，應知警惕而
    無再犯之虞，本院因認所宣告之刑以暫不執行為適當，併予
    宣告緩刑2 年，以勵自新，並依家庭暴力防治法第38條第1
    項規定，諭知於緩刑期內付保護管束。
四、被告以破壞前述彈簧床之方式為騷擾行為，所持美工刀未據
    扣案，核其性質非屬違禁物，且無證據證明係被告所有之物
    ，無從予以宣告沒收，附此敘明。
五、聲請簡易判決處刑意旨另以：被告徒手推倒告訴人所有之機
    車，致其左、右後視鏡、前燈罩、大燈、右前方向燈損壞，
    及以美工刀割破彈簧床表面草蓆之行為，尚涉犯刑法第354
    條之毀損罪嫌。惟按告訴乃論之罪，告訴人於第一審辯論終
    結前，得撤回其告訴；又告訴乃論之罪，其告訴經撤回者，
    應諭知不受理之判決，刑事訴訟法第238 條第1 項、第303
    條第3 款分別定有明文。被告被訴涉犯刑法第354 條之罪，
    依同法第357 條規定，須告訴乃論。茲據告訴人於96年2 月
    15日具狀撤回其告訴，揆諸前開法條規定，應為不受理之判
    決。惟聲請意旨認此部分與前揭經論罪科刑之犯罪事實有想
    像競合犯之裁判上一罪關係，爰不另為不受理判決之諭知。
六、被告於審判期日經合法傳喚，無正當理由不到庭，爰不待其
    陳述，逕以一造辯論而為判決。
據上論斷，應依刑事訴訟法第455 條之1 第1 項、第3 項、第
369 條第1 項前段、第371 條、第364 條、第299 條第1 項前段
，家庭暴力防治法第61條第2 款、第38條第1 項，刑法第2 條第
1 項前段、第11條前段、修正前刑法第56條、第41條第1 項前段
、刑法第74條第1 項第1 款，廢止前罰金罰鍰提高標準條例第2
條，現行法規所定貨幣單位折算新臺幣條例第2 條，判決如主文
。
本案經檢察官朱學瑛到庭執行職務。
中　　華　　民　　國　　96　　年　　7 　　月　　5 　　日
                        臺灣板橋地方法院刑事第三庭
                            審判長法　官　張  正  亞
                                  法　官　蕭  胤  瑮
                                  法　官　廖  怡  貞
上列正本證明與原本無異。
不得上訴。
中　　華　　民　　國　　96　　年　　7 　　月　　11　　日
                                  書記官  林  惠  齡
附錄本案論罪科刑法條全文：
家庭暴力防治法第61條
（違反保護令罪之處罰）
違反法院依第14條第1 項、第16條第3 項所為之下列裁定者，為
本法所稱違反保護令罪，處3 年以下有期徒刑、拘役或科或併科
新臺幣10萬元以下罰金：
一、禁止實施家庭暴力。
二、禁止騷擾、接觸、跟蹤、通話、通信或其他非必要之聯絡行
　　為。
三、遷出住居所。
四、遠離住居所、工作場所、學校或其他特定場所。
五、完成加害人處遇計畫。
